【裁判字號】    91,交訴,75
【裁判日期】    921128
【裁判案由】    公共危險
【裁判全文】
臺灣臺北地方法院刑事判決                          九十一年度交訴字第七五號
    公  訴  人  臺灣臺北地方法院檢察署檢察官
    被      告  乙○○  男  民.
右列被告因公共危險案件，經檢察官聲請以簡易判決處刑（九十一年度偵字第六九六
０號），本院台北簡易庭受理後（受理案號：九十一年度北交簡字第二九０七號），
認不宜逕以簡易判決處刑，移送前來，本院依通常程序判決如左：
    主  文
乙○○無罪。
    理  由
一、公訴意旨略以：被告乙○○於民國九十年九月七日二十二時十分許，駕駛車號Ｕ
    二－二０七二號自用小客車，沿台北市中正區○○○路由北往南方向行駛，途經
    同路與凱達格蘭大道口時，本應注意兩車併行之間隔，並隨時採取必要之安全措
    施，而當時為晴朗、夜間有照明之夜晚，該處為乾燥、無缺陷、無障礙物之柏油
    路面，尚無不能注意之情事，竟疏於注意丙○○騎乘車號ＡＺＷ－０一一號重型
    機車與其同方向併行行駛，而未保持一隨時可採取必要安全措施之間隔，即貿然
    右轉，其車右側車頭遂撞及前開機車左側車身，致使丙○○人車倒地，並受有多
    處擦傷之傷害（傷害部分業據撤回告訴，台灣台北地方法院檢察署檢察官另為不
    起訴處分確定），詎乙○○肇事致丙○○受傷後，仍逕自加速逃逸等語，因認被
    告乙○○涉犯刑法第一百八十五條之四駕駛動力交通工具肇事，致人傷而逃逸罪
    嫌。
二、按犯罪事實應依證據認定之，無證據不得認定犯罪事實。又不能證明被告犯罪者
    ，應諭知無罪之判決，刑事訴訟法第一百五十四條第二項、第三百零一條第一項
    分別定有明文。又事實之認定，應憑證據，如未能發現相當證據，或證據不足以
    證明，自不能以推測或擬制之方法，為裁判基礎（最高法院四十年台上字第八六
    號判例參照）；且認定犯罪事實所憑之證據，雖不以直接證據為限，間接證據亦
    包括在內，然而無論直接證據或間接證據，其為訴訟上之證明，須於通常一般之
    人均不致有所懷疑，而得確信其為真實之程度者，始得據為有罪之認定，倘其證
    明尚未達到此一程度，而有合理之懷疑存在而無從使事實審法院得有罪之確信時
    ，即應由法院為諭知被告無罪之判決（最高法院七十六年台上字第四九八六號判
    例參照）。
三、公訴人認被告乙○○涉犯前開罪嫌，無非以證人丙○○、甲○○之證述，卷附台
    北市○○道路交通事故現場圖、補充資料表、談話紀錄表、調查報告表、車損照
    片、台大醫院診斷證明書等為其論據。訊據被告固不否認其於前述時間，曾駕駛
    前開車號自用小客車行駛於台北市區之事實，惟矢口否認有何肇事逃逸之犯行，
    辯稱：我並沒有經過該地，也沒有發生車禍等語。
四、經查：
  (一)被告於本院接受訊問時，供述稱：其於九十年九月七日晚上十點左右確實曾駕駛
    證人丁○○所有、車號Ｕ二－二０七二號自用小客車行駛於台北市區；係由從大
    安公園附近海產店出發，至開南商工接三位朋友後，再回到原來的海產店；對附
    近的路不大熟，經過問路才找到，回程時經過一個蠻大的圓環，且看到中正紀念
    堂在右手邊等語（本院九十二年二月十二日訊問筆錄參照）。而核以開南商工學
    校位在濟南路，則被告自大安公園出發，至濟南路接三位朋友後，左近之圓環僅
    有中山南路、凱達格蘭大道交岔口之圓環；再佐以被告自承回程時中正紀念堂在
    其右手邊，則被告回程之可能行向，應係直行濟南路再左轉中山南路，並於經過
    前述圓環後，經信義路回到大安公園附近。又本件車禍發生時，跟隨在證人即與
    被告發生車禍之丙○○後方之證人甲○○曾明確記下Ｕ二－二０七二號之車號，
    並結證稱該車為裕隆ＣＥＦＩＲＯ車型、白色（同前訊問筆錄參照），而與被告
    所駕駛之自用小客車廠牌、顏色均屬相同（偵查卷第二十一頁所附車籍作業系統
    －查詢認可資料參照），則於九十年九月七日二十二時十分許與告訴人發生車禍
    之自用小客車，應為被告所駕駛無誤。是以被告辯稱其並未於前述時間駕車經過
    中山南路、凱達格蘭大道交岔路口云云，並不足採。
  (二)被告確於右述時地，駕駛前開車號自用小客車與證人丙○○發生車禍之事實，雖
    已認定如前述，然被告是否「明知」本件車禍發生且致證人丙○○受傷，始基於
    逃逸之犯意而由肇事現場離去，則不能無疑。經查：證人丙○○就車禍之經過結
    證稱：「（九十年九月七日二十二時十分許是否曾經發生車禍，請詳述當時情形
    ？）當時情況跟友人甲○○一起回家，我們各騎一部機車，甲○○在我後面，行
    經中山南路跟凱達格蘭大道路口，我們是從中山北路往羅斯福路方向，在還沒有
    經過凱達格蘭大道，中山南路底的機車彎道我忽然左後方被撞到，我整個人車一
    起滑向凱達格蘭大道。」「（汽車停頓多久？）有稍微頓一下，因為前面有塞住
    ，應該是塞車塞住他而不是停下來看我。」等語（本院九十二年二月十二日訊問
    筆錄參照）；另證人丙○○則結證稱：「（九十年九月七日二十二時十分許是否
    曾經發生車禍，請詳述當時情形？）有，當時在凱達格蘭大道圓環那裡，我跟丙○○沿中山南路騎機車往南行駛，一人一部，我在後面，那時，行駛到機車彎時
    ，還沒到凱達格蘭大道，發生車禍，我看到的是那台汽車他可能本來想右轉，往
    右切了一下，汽車右側不是很確定的地方擦到丙○○機車左側，丙○○就倒了滑
    出去，那部汽車沒有停下來，沿羅斯福路的方向開走。」「（撞擊或跌倒聲音很
    大嗎？）算是有聲音，就是摩擦聲音。有滑了一下。」「（白色汽車撞到丙○○
    後，有沒有停下來？）有減速沒有停車。」「（該汽車跟機車的擦撞點在哪裡？
    ）汽車是右側，我忘記是前門或是後門，就是右邊，機車是左側。」等語（同前
    訊問筆錄參照）。由前述證詞可知：(1)本件車禍發生時，兩車僅有相互擦到、而
    非直接碰撞，此併由卷附車損照片所示，證人丙○○所騎乘之機車左側並無明顯
    損傷痕跡可以得知，則被告能否由其所駕駛之自用小客車之車體震動，立即知悉
    車禍已經發生，即有疑問；(2)再本件車禍發生之際，除被告、證人丙○○外，附
    近尚有其他車輛，此由證人丙○○證稱發生車禍後，被告所駕駛之自用小客車因
    塞車而稍作停頓可以得知，則縱然證人丙○○所騎乘之機車於倒地並滑行之際亦
    發出摩擦聲響，此聲響能否為被告所察覺、並進而判斷已經發生車禍，亦有疑問
    ；(3)又證人丙○○雖稱被告於車禍後稍有停頓，但亦稱應該是因為塞車得緣故，
    而不是停下來看已經倒地之證人丙○○，是以亦不能用被告於車禍後曾稍作停頓
    之事實，佐證被告有肇事逃逸之主觀犯意；(4)另證人丙○○於遭被告所駕駛之自
    用小客車側面擦撞後，係向右前方滑出，而被告所駕駛之自用小客車則繼續沿著
    中山南路、凱達格蘭大道之圓環而轉彎，則亦有可能產生倒地之機車恰在被告所
    駕駛之自用小客車右後方之視覺死角處，而難為被告所察覺。綜上所述，本院認
    依據證人丙○○、甲○○之證詞，尚無從證明被告確已明知本件車禍發生、而仍
    決意由現場逃逸，換言之，本件即有合理懷疑存在，揆諸前述法條、說明，自不
    能為被告無罪之認定。
  (三)另卷附台北市○○道路交通事故現場圖、補充資料表、談話紀錄表、調查報告表
    、車損照片、台大醫院診斷證明書等，亦均只能證明被告確於公訴人所指之時地
    與證人丙○○發生車禍，而不能證明被告有明知肇事且致人受傷而逃逸之犯行。
    均附此敘明。
五、從而，依證人丙○○、甲○○之證詞，尚不能證明被告有肇事逃逸之犯行，此外
    復查亦無其他積極證據足資證明被告有何公訴人所聲請之犯行；本件既不能證明
    被告犯罪，核諸前揭說明，自應由本院為被告無罪之諭知。
據上論斷，應依刑事訴訟法第四百五十二條、第三百零一條第一項，判決如主文。
本案經檢察官陳焜昇到庭執行職務
中      華      民      國    九十二    年     十一     月    二十八    日
                                      臺灣臺北地方法院交通法庭
                                          審判長法  官  葉建廷
                                                法  官  林怡秀
                                                法  官  林鴻達
如不服本判決，應於判決送達後十日內，向本院提出上訴狀。
右正本證明與原本無異。
                                                書記官  梁淑時
中      華      民      國    九十二    年     十二     月      四      日


司法院資訊處製作；財團法人民間司法改革基金會備份。
